臺灣彰化地方法院刑事判決　　　　　　　95年度訴字第1640號
公　訴　人　臺灣彰化地方法院檢察署檢察官
被　　　告　丙○○
　　　　　　　　　　（另案於臺灣臺中監獄執行中）
指定辯護人　朱坤棋律師
上列被告因殺人未遂等案件，經檢察官提起公訴（95年度偵字第
7563號），本院判決如下：
    主  文
丙○○傷害直系血親尊親屬之身體，處有期徒刑拾月。
    犯罪事實及理由
一、丙○○與甲○○係父子關係，甲○○為丙○○之直系血親尊
    親屬，丙○○、甲○○係具有家庭暴力防治法所規定第3 條
    第3 款之家庭成員關係。丙○○另育有1 女與甲○○、乙○○（丙○○胞姐）彼4 人平日均居住在甲○○所經營位於彰
    化縣員林鎮○○里○○路○ 段1 巷138 號之「靜修安養中心
    」內。緣丙○○患有憂鬱症，平時情緒容易衝動，其因認甲○○家產分配不公，早對甲○○心生怨懟，適於民國95年7
    月31日16時30分許，丙○○因其女要求教導英文字母，旋而
    思及甲○○不願允諾支助其女升學及過往種種，竟基於傷害
    直系血親尊親屬之犯意，手戴棉質手套並持水果刀2 支，至
    上開住處之廚房尋找甲○○，斯時甲○○與乙○○適於1 樓
    樓梯通往廚房之走道上，突見丙○○手持水果刀，甲○○即
    往2 樓逃避，丙○○見狀立刻追趕甲○○，並將甲○○拖拉
    至1 樓樓面，乙○○見狀即趨前握住丙○○之刀刃，以圖制
    止丙○○，丙○○遂另基於傷害人之身體之犯意，與乙○○
    互為拉址並用力將刀刃自乙○○手中抽出，致乙○○受有左
    上臂磨損或擦傷、右手磨損或擦傷及左大腿之表淺損傷等傷
    害（此部分業據乙○○撤回告訴，另為不受理判決），丙○○又抓住甲○○頭部撞擊樓梯扶手，後再持上開水果刀2 支
    刺入甲○○胸部1 下，使甲○○受有左胸（壁）開放性傷口
    （1.5 及2.5 公分兩道刀傷，深2 公分）之傷害，乙○○乃
    呼叫安養中心之員工前往救助，丙○○見到甲○○受傷後，
    立即逃離現場，嗣經警據報前往處理，當場扣得上開水果刀
    1 支（另1 支則未扣案）。
二、按除被告所犯為死刑、無期徒刑、最輕本刑為3 年以上有期
    徒刑之罪或高等法院管轄第1 審案件者外，於前條第1 項程
    序進行中，被告先就被訴事實為有罪之陳述時，審判長得告
    知被告簡式審判程序之旨，並聽取當事人、代理人、辯護人
    及輔佐人之意見後，裁定進行簡式審判程序；除簡式審判程
    序及簡易程序案件外，第1 審應行合議審判，刑事訴訟法第
    273 條之1 第1 項、第284 條之1 分別定有明文。本件被告
    丙○○所涉係死刑、無期徒刑、最輕本刑為3 年以上有期徒
    刑之罪或高等法院管轄第1 審案件以外之罪，並於本院行準
    備程序時就被訴事實為有罪之陳述，本院合議庭依前揭規定
    ，經評議結果，裁定改由受命法官獨任行簡式審判程序。
三、上開事實，業據被告丙○○於本院審理時坦承不諱，且經證
    人即被害人甲○○於警詢、偵查中指證綦詳，並據證人乙○○於警詢、偵查中及本院訊問時結證屬實，且甲○○確受有
    左胸（壁）開放性傷口（1.5 及2.5 公分兩道刀傷，深2 公
    分）之傷害，亦有甲○○之員生醫院（95年7 月31日）診斷
    書1 紙及甲○○受傷照片7 張在卷可參，此外復有現場照片
    8 張及衛生署彰化醫院病歷摘要1 紙在卷可稽，足徵被告之
    自白確與事實相符，堪以採信。又參諸在場之證人乙○○於
    本院96年3 月7 日到庭證稱：當時混亂中伊僅將被告與甲○○2 人拉開，伊並不知道被告是否有要殺甲○○之意思，被
    告刺了甲○○看到血跡後就跑了，當時是刺到腋下，伊並未
    聽見被告刺擊甲○○時有說要給甲○○死之話語。又被告雖
    持水果刀朝甲○○之腋下側胸處刺了1 下，惟衡諸當時被告
    係追逐甲○○上下樓梯，期間現場情形顯至為混亂，其應無
    餘暇慮及並準確算計究應擊傷被害人何處部位，且被告以水
    果刀2 支刺入甲○○身體1 下後，即立刻停手，並無再以水
    果刀猛烈攻擊甲○○之情形，衡情被告倘果真有殺人之故意
    ，顯可以所持之前開水果刀密集攻擊被害人，況被告與甲○○乃父子，雖存有糾紛不滿，但尚無深仇大恨，亦難認被告
    有何殺害甲○○之動機及必要，綜上所述，尚難僅以被告所
    刺傷甲○○之部分為胸部遽認被告具有殺人之主觀犯意，本
    案尚乏證據可認定被告主觀上有致甲○○於死之殺人決意存
    在。從而，被告係基於傷害之故意而傷害甲○○，足堪認定
    。綜上所述，足認被告自白確與事實相符。是本案事證明確
    ，被告前揭傷害直系血親尊親屬犯行，至堪認定，應依法論
    科。
四、按家庭暴力防治法所稱家庭成員，包括直系血親尊親屬；所
    稱家庭暴力者，係指家庭成員間實施身體或精神上不法侵害
    之行為；所稱家庭暴力罪者，謂家庭成員間故意實施家庭暴
    力行為而成立其他法律所規定之犯罪，家庭暴力防治法第3
    條第3 款、第2 條分別定有明文。被害人甲○○既係被告之
    直系血親尊親屬，係屬家庭暴力防治法所稱家庭成員。是核
    被告上開犯行，係犯刑法第280 條、第277 條第1 項之傷害
    直系血親尊親屬罪（業據檢察官當庭更正犯罪事實及起訴法
    條為刑法第280 條、第277 條第1 項之罪，茲毋庸再變更起
    訴法條）。又被告傷害甲○○之行為，係犯刑法第280 條、
    第277 條第1 項之傷害直系血親尊親屬罪，且屬於對家庭成
    員間實施身體不法侵害之行為，自該當家庭暴力防治法所稱
    之家庭暴力罪，惟因家庭暴力防治法對於家庭暴力罪並無科
    處刑罰之規定，是以僅依刑法傷害罪予以論罪科刑即可。又
    辯護人雖以被告精神狀況不佳為由請求依刑法第19條第2 項
    減輕其刑，惟本案經送財團法人彰化基督教醫院鑑定被告精
    神狀態，經函覆稱：本案中個案能清楚描述犯案之時序、事
    件、情緒、心理狀態等細節，且當時個案所述及相關病史，
    並不符合躁症或重鬱症，並不足以認定個案當時「辨視行為
    違法或以辨視而行之能力」有受其他精神症狀影響而有所欠
    缺等語，此有財團法人彰化基督教醫院精神科精神鑑定報告
    書1 份在卷可參，是被告行為時之精神狀態尚未符合刑法第
    19條第2 項得減輕其刑之要件。爰審酌被告有毒品、槍砲之
    前科（參卷附臺灣高等法院被告全國前案紀錄表），被告以
    水果刀傷害親生父親，罔顧孝道人倫，有失為人兒女所應有
    之本份，暨其因認父親對待子女不公之犯罪動機，與其犯罪
    之手段、所生之危害及犯罪後坦承犯行、態度尚佳，且深具
    悔意等一切情狀，量處如主文所示之刑，以資懲儆。又扣案
    之水果刀1 支，為被告所有且供本案犯罪所用之物，業據被
    告供明在卷，爰依刑法第38條第1 項第2 款規定併予宣告沒
    收。另未扣案之水果刀1 支，缺乏證據可認尚未滅失，為免
    執行困難，不併予宣告沒收，附此敘明。
據上論斷，應依刑事訴訟法第273 條之1 第1 項、第299 條第1
項前段，刑法第277 條第1 項、第280 條、第38條第1 項第2 款
，刑法施行法第1 條之1 ，判決如主文。
本案經檢察官張尹敏到庭執行職務。
中　　華　　民　　國　　96　　年　　3 　　月　　21　　日
                  刑事第一庭          法  官   郭麗萍
以上正本證明與原本無異。
如不服本判決，應於送達後10日內向本院提出上訴狀（須附繕本
），上訴於臺灣高等法院臺中分院。
告訴人或被害人對於判決如有不服具備理由請求檢察官上訴者，
其上訴期間之計算係以檢察官收受判決正本之日期為準。
中　　華　　民　　國　　96　　年　　3 　　月　　28　　日
                                      書記官   張子涵
附錄本案論罪科刑法條全文：
中華民國刑法第277條
（普通傷害罪）
傷害人之身體或健康者，處 3 年以下有期徒刑、拘役或 1 千元
以下罰金。
犯前項之罪因而致人於死者，處無期徒刑或 7 年以上有期徒刑；
致重傷者，處3 年以上10年以下有期徒刑。
中華民國刑法第280條
（傷害直系血親尊親屬罪）
對於直系血親尊親屬，犯第 277 條或第 278 條之罪者，加重
其刑至二分之一。
